# 请教陈版，非同一控制业绩补偿，股份回购注销会计处理

提问人：cjzhangyong 时间：2017-07-11 08:26:52
被收购方B公司 3 年业绩低于承诺业绩， 2016 年B公司股东持有A上市公司的股份补偿A上市公司共 1000 万股，上市公司以 1 元进行回购注销， 16 年股价 15 元，会计师事务所 会计处理 借：以公允价值计量且其变动计入当期损益的金融资产 15000W 贷：公允价值变动损益 15000W 17年股东大会 决议与 17 年 6 月 13 日进行回购 那么 16 年底与 17 年 6 月 13 日的股价变动导致的 公允价值变动损益最终结转至 资本公积-资本溢价 还是利润分配—未分配利润 先事务所验资 6 月 13 日股价为 14 元 分录如下： 借：以公允价值计量且其变动计入当期损益的金融资产 -1000W 贷：公允价值变动损益 -1000W 借：库存股 10000000 贷：银行存款 1 资本公积—资本溢价 9999999 借：股本 10000000 资本公积—资本溢价 150000000 贷：库存股 10000000 以公允价值计量且其变动计入当期损益的金融资产 140000000 公允价值变动损益 10000000

回答人：chenyiwei
这部分公允价值变动损益不会结转到资本公积，仍应体现为留存收益。
对于此类以上市公司收回股份的方式予以业绩补偿的，其一般会计处理原则为： 虽然有部分业绩补偿将以回购股份的方式体现，但该部分业绩补偿的基础仍然是根据实际盈利和承诺盈利之间的差额，根据股权收购协议（或盈利补偿协议）中约定的计算公式计算的应补偿金额。以股份补偿的做法，相当于业绩补偿义务人先将补偿款以现金的形式支付给上市公司，上市公司再以该现金金额根据约定的回购价格（一般等于原发行价）算出应回购的股份数，向业绩补偿义务人回购相应数量的本公司股份。因此，从经济实质上看，该交易可以分解为“补偿义务人向上市公司支付现金补偿”和“上市公司向补偿义务人回购股份”这两项独立的交易。对于前一项“补偿义务人向上市公司支付现金补偿”的交易，其会计处理仍遵循前次回复中所指出的或有对价核算的一般原则，即上市公司应确认其公允价值变动并计入损益；相应地，对于后一项股份回购交易，相当于股份回购价款等于业绩补偿款，而不仅仅是上市公司支付给业绩补偿义务人的 1 元名义价款。只是在款项结算时，将上市公司应收的业绩补偿款和应付的股份回购款对冲后按净额结算，即只支付 1元。 即，上市公司对于以股份回购形式体现的业绩补偿，其会计处理原则为： 1 、确定业绩补偿款的金额，确认一项或有对价资产，其公允价值变动计入损益。（该部分会计处理与现金形式的业绩补偿款的会计处理相同） 2 、对于以回购股份形式体现的业绩补偿，账务处理为： 借：股本（按回购的股本数） 资本公积——股本溢价（差额，整笔分录的平衡数） 贷：或有对价资产（以股份回购形式结算的业绩补偿款金额） 银行存款（名义回购价格，一般为 1 元或 0 元） 3 、期末对商誉及其所属资产组的减值测试与现金形式的或有对价下相同。

提问人：cjzhangyong 时间：2017-07-12 08:35:04
现天健会计事务所 把 17 年回购日与 16 年年末的股价*股数产生的公允价值变动损益 结转到投资收益，这块用补偿款回款股份，不属于处置股权，而且股份是公司股东持有的进行回购，不明白怎么结转到投资收益。

回答人：chenyiwei
或有对价的公允价值变动损益最终转入投资收益，这个做法也没有明显问题。上面帖子中对这样处理的原理已作解释。

提问人：shawnchenchao 时间：2017-12-19 13:23:21
陈版，我一种有一种错觉，请指导思路错误之处，非常感谢：
股份补偿（回购），实际是对原支付对价的修正，母公司财务报表长期股权投资金额减少，合并财务报表上相应的商誉调减。针对调减后的商誉，再进行减值测试。
我查阅了专家的讲解，意思是“长期股权投资金额减少”这一条，在长期股权投资会计准则的后续计量中没有相关规定，调减只能是会计差错调整。因不是会计差错，所以不能调减。
但我对这条的理解，感觉还是很别扭，请陈版赐教。

回答人：chenyiwei
只有在购买日后 12 个月内获取关于购买日已存在状态的新的或进一步的信息才可能调整商誉和长期投资成本。其他情况下的或有对价不能再调整成本，只能计入当期损益。